【裁判字號】    99,台上,4680
【裁判日期】    990722
【裁判案由】    違反槍砲彈藥刀械管制條例
【裁判全文】
最高法院刑事判決            九十九年度台上字第四六八０號
上  訴  人  甲○○
選任辯護人  曾孝賢律師
上  訴  人  乙○○
上列上訴人等因違反槍砲彈藥刀械管制條例案件，不服台灣高等
法院中華民國九十八年三月三十一日第二審更審判決（九十八年
度上更(一)字第二六號，起訴案號：台灣板橋地方法院檢察署九十
三年度偵字第八一一三號），提起上訴，本院判決如下：
    主  文
上訴駁回。
    理  由
按刑事訴訟法第三百七十七條規定，上訴於第三審法院，非以判
決違背法令為理由，不得為之。是提起第三審上訴，應以原判決
違背法令為理由，係屬法定要件。如果上訴理由書狀並未依據卷
內訴訟資料，具體指摘原判決不適用何種法則或如何適用不當，
或所指摘原判決違法情事，顯與法律規定得為第三審上訴理由之
違法情形，不相適合時，均應認其上訴為違背法律上之程式，予
以駁回。本件原判決已明依憑證人即被害人郭嘉、證人張明嶽
、吳立群、丁再發、陳麗月於警詢、檢察官訊問時及第一審、上
訴審、原審之證述，並有記載郭嘉受傷情形之診斷證明書等在卷
可稽，資以認定甲○○、乙○○有原判決事實欄所記載之犯罪事
實。對於甲○○、乙○○所辯：伊係與郭嘉相約協調事情，雙方
氣氛融洽，並未發生衝突。郭嘉遭到不詳人員圍毆、槍擊，甚至
押走、遺棄，均與伊無關各云云，何以不足採取，亦已憑卷內證
據資料，於理由內詳為指駁說明。因而撤銷第一審不當之科刑判
決，就起訴之犯罪事實，變更檢察官所引應適用之法條，依民國
九十五年七月一日修正施行前刑法第五十五條之牽連犯規定，從
一重分別論處甲○○、乙○○共同未經許可，持有可發射子彈具
有殺傷力之改造槍枝罪刑，並諭知相關之從刑及罰金如易服勞役
之折算標準。原判決已明所憑之證據及其認定之理由，所為論
斷與卷內證據資料相符，從形式上觀察，並無何違背法令之情形
存在。甲○○上訴意旨略以：(一)姑不論郭嘉、張明嶽、吳立群等
人於偵查、審判中之證述，彼此不符，且前後不一，本不足以採
為認定甲○○犯罪事實之證據，縱認其等所證情節屬實，亦不足
以證明甲○○與下手圍毆、槍擊並押走、遺棄郭嘉之人，有何犯
意聯絡及行為分擔。原判決徒憑上述證據，遽為不利於甲○○之
認定，有判決不適用證據法則之違法。(二)吳立群、張明嶽於第一
審證述，對方有向其表示係屬誤會，或者表達歉意；張明嶽當場
質問甲○○何以有人圍毆、槍擊郭嘉，甲○○則顯現很無奈等情
，足證甲○○與下手之人並無犯意聯絡。原判決不採有利於甲○
○之吳立群、張明嶽所證上情，並未明所憑理由，有判決理由
不備之違法。(三)甲○○與郭嘉相約在台北縣板橋市○○路○段一
二三號一樓辦公室，協調處理事情，並非秘密之事，又郭嘉亦有
可能與他人發生紛爭，他人因而聞訊前來報復，本不得因在甲○
○與郭嘉商談之際，有人忽然出現與郭嘉發生衝突，即認甲○○
與之有犯意聯絡。原判決認定甲○○係共同正犯，有採證、認事
不合經驗法則之違法；乙○○上訴意旨略以：(一)原審就乙○○與
下手之人事先有無同謀，及其是否事前知悉有人攜帶槍枝、子彈
赴約等情，未依職權調查明白，亦未明所憑依據，即率認乙○
○係共同正犯，有判決理由不備及矛盾之違法。(二)吳立群、張明
嶽於警詢、檢察官訊問時之證詞，並非正確；又張明嶽於第一審
證述，其懷疑係甲○○、乙○○所為等情，足證吳立群、張明嶽
所證情節，均屬臆測之詞，不能據以證明乙○○與下手之人有何
犯意聯絡。事實上，郭嘉、吳立群、張明嶽均為幫派份子，恰巧
與丁再發召集前來之不良份子曾有過節，雙方臨時引發衝突，而
與不知情之甲○○、乙○○無關。(三)張明嶽於原審證述，其於事
後到醫院問過郭嘉，據郭嘉表示，係郭嘉與陳建昌（綽號「阿昌
」）身邊小弟曾有過節，臨時引起衝突，與甲○○、乙○○無關
等情，而甲○○、乙○○均不認識陳建昌及其身邊小弟，足認甲
○○、乙○○與下手之人，並無犯意聯絡及行為分擔。原判決未
說明所憑之證據及其認定之理由，即認甲○○、乙○○係共同正
犯，有判決理由不備之違法。(四)郭嘉雖被載往台北縣新店市屈尺
山區，但其於被槍擊受傷相隔三個半小時之久，猶能向過路之人
借用電話，報警求救，應非屬無自救力之人，自不成立遺棄罪。
原判決論以乙○○共犯遺棄罪，有判決適用法則不當之違法。(五)
郭嘉僅受有輕傷，甲○○、乙○○已同意賠償郭嘉新台幣（下同
）六十萬元，雙方成立和解，並實際給付四十七萬元，足認乙○
○犯罪後態度良好；又用以槍擊郭嘉之槍枝，威力並非強大，原
判決量處乙○○有期徒刑一年十月，致不得適用中華民國九十六
年罪犯減刑條例之相關規定，據以減刑，有量刑未適用刑法第五
十七條之違誤各云云。經查：(一)證人之陳述前後不符或相互間有
所歧異，究竟何者為可採，事實審法院非不可本於經驗法則或論
理法則，斟酌其他情形，作合理之比較，定其取捨；若其基本事
實之陳述與真實性無礙時，仍非不得予以採信，非謂一有不符或
矛盾，即認其全部均為不可採信。從而供述之一部認為真實者，
予以採取，自非證據法則所不許。又證據之取捨與證據之證明力
如何，均屬事實審法院得裁量、判斷之職權；苟其此項裁量、判
斷，並不悖乎經驗法則或論理法則，又已於判決內論述其何以作
此判斷之心證理由者，即不得任意指摘其為違法，而據為提起第
三審上訴之合法理由。查(1)原判決已詳為說明憑據郭嘉、張明嶽
、吳立群、丁再發、陳麗月於警詢、檢察官訊問時及第一審、上
訴審、原審之證述，佐以卷附記載郭嘉受傷情形之診斷證明書，
本於推理作用，綜合判斷，斟酌取捨，據以認定甲○○、乙○○
有原判決事實欄所記載之犯罪事實（見原判決第六至二五頁），
核與事理無違，係其採證、認事職權之適法行使，並無甲○○、
乙○○上訴意旨所指採證不合證據法則或判決理由不備、矛盾之
違法可言。(2)吳立群、張明嶽於第一審證述，對方有向其表示係
屬誤會或表達歉意；張明嶽當場質問甲○○何以有人圍毆、槍擊
郭嘉，甲○○顯現很無奈等情，均與甲○○、乙○○與下手之人
有無犯意聯絡及行為分擔，並無直接關聯，原審未贅為說明不能
據為有利於甲○○、乙○○之認定之理由，難謂有甲○○上訴意
旨所指判決理由不備之違法。(3)張明嶽於原審係證述，郭嘉仍在
醫院治療時有表示，板橋這邊與郭嘉所屬北投那邊之幫派份子以
前曾經發生衝突等情，並未指明本件係郭嘉與陳建昌身邊小弟曾
有過節，臨時發生衝突所引發，與甲○○、乙○○無關等情（見
原審卷第八三、八四頁）。乙○○上訴意旨指稱張明嶽於原審證
述本件發生原因係郭嘉與陳建昌身邊小弟臨時發生衝突，與甲○
○、乙○○無關云云，核與卷內訴訟資料不符，自不屬適法之上
訴第三審理由。(4)原判決已詳為說明郭嘉遭到槍擊而受有右大腿
大量出血，右側股骨開放性粉碎骨折之傷害，亟待醫治，係屬無
自救力之人等情，核與事理無違。至於乙○○上訴意旨所指郭嘉
於遭受槍擊相隔三個半小時之久，猶能向過路之人借用電話，報
警求救等情，與其係屬無自救力之人之判斷，不生影響。原判決
論以乙○○共犯刑法第二百九十三條第一項之遺棄罪，難認有乙
○○上訴意旨所指判決適用法則不當之違誤。(二)刑之量定，係屬
事實審法院得依職權裁量之事項，苟於量刑時，已以行為人之責
任為基礎，並斟酌刑法第五十七條各款所列情狀，而未逾越法定
範圍，又未濫用其職權，即不得遽指為違法。原判決於量刑時，
已就乙○○犯罪之動機、目的、手段、參與犯罪情節輕重、犯罪
所生之危害及犯罪後態度（包括賠償郭嘉損害之情形）等一切情
狀，予以綜合考量，因而量處乙○○有期徒刑一年十月，既未逾
越法定刑度，亦未濫用裁量之權限（見原判決第三０頁），難認
於法有違。乙○○上訴意旨並未具體指摘原判決所為說明如何違
背法令，徒憑其主觀之看法，指摘原判決關於乙○○之量刑過重
云云，自非適法之第三審上訴理由。甲○○、乙○○上訴意旨仍
執前詞，或再為事實上之爭執，或徒憑己見，就原審調查、取捨
證據及判斷其證明力之適法行使，及判決內已明白論斷之事項，
任意指摘為違法，核均非適法之第三審上訴理由。應認甲○○、
乙○○之上訴均違背法律上之程式，予以駁回。又甲○○、乙○
○牽連所犯刑法第二百七十七條第一項之傷害罪、第二百九十三
條第一項之遺棄罪部分，係屬刑事訴訟法第三百七十六條第一款
所定不得上訴於第三審法院之罪之案件，甲○○、乙○○一併提
起上訴，顯非法之所許，併予駁回。
據上論結，應依刑事訴訟法第三百九十五條前段，判決如主文。
中    華    民    國  九十九  年    七    月  二十二  日
                      最高法院刑事第十二庭
                          審判長法官  黃  一  鑫
                                法官  張  春  福
                                法官  林  勤  純
                                法官  李  錦  樑
                                法官  陳  國  文
本件正本證明與原本無異
                                      書  記  官
中    華    民    國  九十九  年    七    月  二十八  日
                                                      v

司法院資訊處製作；財團法人民間司法改革基金會備份。
